---
title: "Métodos Numéricos 2018<br>Lista 01"
output:
  html_notebook:
    theme: flatly
  html_document:
    df_print: paged
  pdf_document: default
editor_options:
  chunk_output_type: inline
---

```{r include=FALSE}
library(data.table)
library(tictoc)
library(ggplot2)
library(plotly)
options(scipen = 10)
```

<br><br>

Nesta lista, vamos trabalhar com o seguinte processo estocástico AR(1):

$$ z_t = \rho z_{t-1} + \varepsilon_t , $$

com $\varepsilon_t \sim N(\mu,\sigma^2)$. Inicialmente, assumiremos que 
$\mu=0$, $\rho = 0.95$ e $\sigma = 0.007$, calibração de Cooley & Prescott (1995).

<br>

### Questão 1
#### Discretize o processo acima usando o método de Tauchen (1986). Use 9 pontos.

<br>

Ao discretizar um processo que assume valores contínuos, é necessário determinar
o intervalo do grid, o número de pontos, e sua localização. Além disso, é
necessário determinar probabiliades condicionais de transição entre os 
estados de forma consistente com o processo original.

Pelo método de Tauchen, o intervalo de um grid de $N$ pontos é determinado por 
$[\mu - \theta_N, \mu + \theta_N]$, em que $\theta_N = m \frac{\sigma}{\sqrt{1-\rho^2}}$
é o desvio padrão do processo estocástico, multiplicado por um parâmetro de escala $m$. 
Os demais $N-2$ pontos são distribuídos uniformemente no intervalo.

```{r}
# Parâmetros Iniciais
N     = 9
rho   = 0.95
sigma = 0.007
mu    = 0
m     = 3

tauchen_grid = function(N, m, sigma, rho) {
  thetaN = m * sigma / sqrt(1-rho^2)  
  seq(-thetaN, thetaN, length.out = N)
}

thetaT = tauchen_grid(N, m, sigma, rho)
as.matrix(thetaT)
```


Seja $\theta_{i,t}$ um estado no período $t$, e $\theta_{j, t+1}$ um estado no
período $t+1$. No método de Tauchen, as probabilidades de transição dos pontos
interiores do grid são dadas por

$$ p_{i,j} = 
 \Phi \left( \frac{\theta_j + \Delta \theta/2 - (1-\rho) \mu - \rho \theta_i}{\sigma} \right)
 - \Phi \left(\frac{\theta_j - \Delta \theta/2 - (1-\rho) \mu - \rho \theta_i}{\sigma}\right)$$ 

em que $\Phi$ é a CDF da $N(\mu, \sigma^2)$. Nos cantos do grid, temos que

$$ p_{i,1} = 
 \Phi \left(\frac{\theta_1 - (1-\rho) \mu - \rho \theta_i + \Delta \theta/2}{\sigma} \right) $$

$$ p_{i,N} = 1 - \Phi \left(\frac{\theta_N - (1-\rho) \mu - \rho \theta_i - \Delta \theta/2}{\sigma} \right).$$ 

```{r echo=TRUE}
tauchen_P = function(grid, rho, sigma, mu) {
  N = length(grid)
  delta = (max(grid) - min(grid)) / (N-1)
  PT = matrix(NA_real_, N, N)
  for(i in 1:N) {
    for(j in 1:N) {
      if(j == 1) {
        PT[i,j] = pnorm( (grid[1] - (1-rho)*mu - rho*grid[i] + delta/2) / sigma )
      } else if(j==N) {
        PT[i,j] = 1 - pnorm( (grid[N] - (1-rho)*mu - rho*grid[i] - delta/2) / sigma )
      } else {
        PT[i,j] = 
          pnorm((grid[j] + delta/2 - (1-rho)*mu - rho*grid[i]) / sigma) -
          pnorm((grid[j] - delta/2 - (1-rho)*mu - rho*grid[i]) / sigma)
      }
    }
  }
  return(PT)
}

PT = tauchen_P(thetaT, rho, sigma, mu)
round(PT, 4)
rowSums(PT) # Linhas da matriz devem somar 1.
```
<br>

### Questão 2
#### Discretize o processo acima usando o método de Rouwenhorst. Use 9 pontos.

<br>

A definição do grid no método de Rouwenhorst é um caso particular do método de 
Tauchen, com $m = \sqrt{N-1}$. 

```{r}
thetaR = tauchen_grid(N, m = sqrt(N-1), sigma, rho)
thetaR
```

A matriz de transição $P$, porém, é obtida recursivamente. 

```{r}
rouwen_P = function(N, rho) {
  p = (1+rho)/2
  P_init = matrix(c(p, 1-p, 1-p, p), 2, 2, byrow = TRUE)

  for(i in 3:N) {
    PR = 
      rbind(cbind(p*P_init, 0), 0) +
      rbind(cbind(0, (1-p)*P_init), 0) +
      rbind(0, cbind((1-p)*P_init, 0)) +
      rbind(0, cbind(0, p*P_init))
    PR = PR / rowSums(PR) # normalização
    P_init = PR
  }
  
  return(PR)
}

PR = rouwen_P(N, rho)
round(PR, 4)
```
<br>

### Questão 03
#### Simule o processo contínuo para 10000 períodos. Faça o mesmo para os processos discretizados (lembre-se de usar as mesmas realizações para os choques). Compare os caminhos para cada processo (gráficos serão úteis aqui). Se eles não estiverem muito próximos, utilize mais pontos.

<br>

```{r}
set.seed(96452)
time_span = 10000
eps = rnorm(time_span, mu, sigma)

# Processo contínuo
zc = rep(0, time_span)
for(t in 2:time_span)
  zc[t] = rho * zc[t-1] + eps[t]

# Funcão para gerar processos
gen_process = function(grid, P, eps, mu, sigma) {
  time_span = length(eps)
  z = rep(0, time_span)
  for(t in 2:time_span) {
    i = which(grid == z[t-1])
    j = sum(cumsum(P[i, ]) < pnorm(eps[t], mu, sigma)) + 1
    z[t] = grid[j]
  }
  return(z)  
}

zt = gen_process(thetaT, PT, eps, mu, sigma)
zr = gen_process(thetaR, PR, eps, mu, sigma)
```

Os gráficos a seguir exibem o processo contínuo e as discretizações de Tauchen 
e de Rouwenhorst para 10.000 períodos e para os 500 primeiros períodos:

```{r echo=FALSE}
tbl = data.frame(t = 1:time_span, zc, zt, zr)

p1 = ggplot(tbl, aes(tbl$t)) +
  geom_line(aes(y = tbl$zc, col = "Continuous"), size = 0.2) +
  geom_line(aes(y = tbl$zt,  col = "Tauchen Discretization"), size = 0.5) +
  geom_hline(yintercept = thetaT, size = 0.1, linetype = 3, alpha = 0.5) +
  scale_y_continuous(breaks = round(thetaT, 4), limits = c(-.1, .1)) +
  scale_color_manual(name = "Process", values = c("Continuous"= 1, "Tauchen Discretization"= 4)) +
  theme_classic() +
  ylab("z") +
  xlab("t")

tbl2 = tbl[1:500, ]

p2 = ggplot(tbl2, aes(tbl2$t)) +
  geom_line(aes(y = tbl2$zc, col = "Continuous"), size = 0.2) +
  geom_line(aes(y = tbl2$zt,  col = "Tauchen Discretization"), size = 0.5) +
  geom_hline(yintercept = thetaT, size = 0.1, linetype = 3, alpha = 0.5) +
  scale_y_continuous(breaks = round(thetaT, 4), limits = c(-.1, .1)) +
  scale_color_manual(name = "Process", values = c("Continuous"= 1, "Tauchen Discretization"= 4)) +
  theme_classic() +
  ylab("z") +
  xlab("t")

pl1 = ggplotly(p1, tooltip = NULL)
pl2 = ggplotly(p2, tooltip = NULL)

pl = subplot(pl1, pl2, nrows = 2)
pl$height = 600
pl$width = 1.5 * pl$height

pl
```

```{r echo=FALSE}
tbl = data.frame(t = 1:time_span, zc, zt, zr)

p1 = ggplot(tbl, aes(tbl$t)) +
  geom_line(aes(y = tbl$zc, col = "Continuous"), size = 0.2) +
  geom_line(aes(y = tbl$zr,  col = "Rouwenhorst Discretization"), size = 0.5) +
  geom_hline(yintercept = thetaT, size = 0.1, linetype = 3, alpha = 0.5) +
  scale_y_continuous(breaks = round(thetaT, 4), limits = c(-.1, .1)) +
  scale_color_manual(name = "Process", values = c("Continuous"= 1, "Rouwenhorst Discretization"= "brown3")) +
  theme_classic() +
  ylab("z") +
  xlab("t")

tbl2 = tbl[1:500, ]

p2 = ggplot(tbl2, aes(tbl2$t)) +
  geom_line(aes(y = tbl2$zc, col = "Continuous"), size = 0.2) +
  geom_line(aes(y = tbl2$zr,  col = "Rouwenhorst Discretization"), size = 0.5) +
  geom_hline(yintercept = thetaT, size = 0.1, linetype = 3, alpha = 0.5) +
  scale_y_continuous(breaks = round(thetaT, 4), limits = c(-.1, .1)) +
  scale_color_manual(name = "Process", values = c("Continuous"= 1, "Rouwenhorst Discretization"= "brown3")) +
  theme_classic() +
  ylab("z") +
  xlab("t")

pl1 = ggplotly(p1, tooltip = NULL)
pl2 = ggplotly(p2, tooltip = NULL)

pl = subplot(pl1, pl2, nrows = 2)
pl$height = 600
pl$width = 1.5 * pl$height

pl
```

Visualmente, a discretização de Tauchen funciona melhor com os parâmetros
dados. A discretização de Tauchen captura melhor a amplitude do processo sem
perder precisão. Ambos apresentam, contudo um RMSE semelhante em relação ao
processo contínuo:

```{r results='hold'}
RMSE = function(x,y) sqrt(mean((x-y)^2))
cat("RMSE:\n")
cbind("Tauchen" = RMSE(zc,zt), "Rouwenhorst" = RMSE(zc,zr))
```

###  Questão 4

#### Estime processos AR(1) com base nos dados simulados, tanto a partir do Tauchen quanto o de Rouwenhorst. Quão próximo eles estão do processo gerador de dados real? Se eles não estiverem muito próximos, utilize mais pontos.



```{r}
fit_zt = lm(zt ~ shift(zt) + 0)
fit_zr = lm(zr ~ shift(zr) + 0)

coefs = c(fit_zt$coefficients,
          fit_zr$coefficients)

sigmas = c(summary(fit_zt)$sigma,
           summary(fit_zr)$sigma)

tbl = data.frame(method = c("Tauchen 9 pts", 
                            "Rouwenhorst 9 pts"), 
                 rho = coefs, sigma = sigmas)
tbl
```

Pelo método de Tauchen com 9 pontos no grid, estimamos $\hat{\sigma} = 0.008$,
valor relativamente distante do $\sigma$ verdadeiro. Aumentando o número de 
pontos no grid para 51, obtemos uma estimativa semelhante à obtida para o
método de Rouwenhorst com 9 pontos.

```{r}
thetaT = tauchen_grid(N=51, m=3, sigma, rho)
PT = tauchen_P(thetaT, rho, sigma, mu)
ztl = gen_process(thetaT, PT, eps, mu, sigma)

fit_ztl = lm(ztl ~ shift(ztl) + 0)
rbind(tbl, cbind(method = "Tauchen 25 pts", rho = fit_ztl$coefficients, sigma = summary(fit_ztl)$sigma))
```




###  Questão 5

Vamos refazer os exercícios acima com $\rho = 0.99$.

```{r echo=FALSE}
rho = 0.99
N = 9

# Processo contínuo
zc = rep(0, time_span)
for(t in 2:time_span)
  zc[t] = rho * zc[t-1] + eps[t]

# Tauchen
thetaT = tauchen_grid(N, m, sigma, rho)
PT = tauchen_P(thetaT, rho, sigma, mu)
zt = gen_process(thetaT, PT, eps, mu, sigma)

tbl = data.frame(t = 1:time_span, zc, zt)

p1 = ggplot(tbl, aes(tbl$t)) +
  geom_line(aes(y = tbl$zc, col = "Continuous"), size = 0.2) +
  geom_line(aes(y = tbl$zt,  col = "Tauchen Discretization"), size = 0.5) +
  geom_hline(yintercept = thetaT, size = 0.1, linetype = 3, alpha = 0.5) +
  scale_y_continuous(breaks = round(thetaT, 4), limits = c(-.15, .15)) +
  scale_color_manual(name = "Process", values = c("Continuous"= 1, "Tauchen Discretization"= 4)) +
  theme_classic() +
  ylab("z") +
  xlab("t")

tbl2 = tbl[1:500, ]

p2 = ggplot(tbl2, aes(tbl2$t)) +
  geom_line(aes(y = tbl2$zc, col = "Continuous"), size = 0.2) +
  geom_line(aes(y = tbl2$zt,  col = "Tauchen Discretization"), size = 0.5) +
  geom_hline(yintercept = thetaT, size = 0.1, linetype = 3, alpha = 0.5) +
  scale_y_continuous(breaks = round(thetaT, 4), limits = c(-.15, .15)) +
  scale_color_manual(name = "Process", values = c("Continuous"= 1, "Tauchen Discretization"= 4)) +
  theme_classic() +
  ylab("z") +
  xlab("t")

pl1 = ggplotly(p1, tooltip = NULL)
pl2 = ggplotly(p2, tooltip = NULL)

pl = subplot(pl1, pl2, nrows = 2)
pl$height = 600
pl$width = 1.5 * pl$height

pl
```

```{r echo=FALSE}
N = 9
thetaR = tauchen_grid(N, sqrt(N-1), sigma, rho)
zr = gen_process(thetaR, rouwen_P(N, rho), eps, mu, sigma)

tbl = data.frame(t = 1:time_span, zc, zr)

p1 = ggplot(tbl, aes(tbl$t)) +
  geom_line(aes(y = tbl$zc, col = "Continuous"), size = 0.2) +
  geom_line(aes(y = tbl$zr,  col = "Tauchen Discretization"), size = 0.5) +
  geom_hline(yintercept = thetaR, size = 0.1, linetype = 3, alpha = 0.5) +
  scale_y_continuous(breaks = round(thetaR, 4), limits = c(-.15, .15)) +
  scale_color_manual(name = "Process", values = c("Continuous"= 1, "Tauchen Discretization"= "brown3")) +
  theme_classic() +
  ylab("z") +
  xlab("t")

tbl2 = tbl[1:500, ]

p2 = ggplot(tbl2, aes(tbl2$t)) +
  geom_line(aes(y = tbl2$zc, col = "Continuous"), size = 0.2) +
  geom_line(aes(y = tbl2$zr,  col = "Tauchen Discretization"), size = 0.5) +
  geom_hline(yintercept = thetaR, size = 0.1, linetype = 3, alpha = 0.5) +
  scale_y_continuous(breaks = round(thetaR, 4), limits = c(-.15, .15)) +
  scale_color_manual(name = "Process", values = c("Continuous"= 1, "Tauchen Discretization"= "brown3")) +
  theme_classic() +
  ylab("z") +
  xlab("t")

pl1 = ggplotly(p1, tooltip = NULL)
pl2 = ggplotly(p2, tooltip = NULL)

pl = subplot(pl1, pl2, nrows = 2)
pl$height = 600
pl$width = 1.5 * pl$height

pl
```



O método de Rouwenhorst funciona melhor para $\rho = 0.99$ com 9 pontos no grid.
Obtemos os seguintes valores de $\hat{\rho}$ e $\hat{\sigma}$:


```{r echo=FALSE}
fit_zt = lm(zt ~ shift(zt) + 0)
fit_zr = lm(zr ~ shift(zr) + 0)

data.frame(method = c("Tauchen 9 pts", "Rouwenhorst 9 pts"),
      "rho" = c(fit_zt$coefficients, fit_zr$coefficients),
      "sigma" = c(summary(fit_zt)$sigma, summary(fit_zr)$sigma))
```

